臺灣高雄地方法院刑事判決　　　　　　 96年度簡上字第372號
上　訴　人
即　被　告　甲○○
上列上訴人因被告違反動產擔保交易法案件，不服本院高雄簡易
庭中華民國96年3 月6 日96年度簡字第1283號所為第一審判決（
聲請簡易判決處刑書案號：臺灣高雄地方法院檢察署95年度偵字
第27972 號），提起上訴，本院管轄之第2 審合議庭判決如下：
      主  文
原判決撤銷。
本件免訴。
    事  實
一、聲請簡易判決處刑書意旨略以：被告甲○○於民國93年12月
    16日，向南山人壽保險股份有限公司（下稱南山人壽）借款
    新臺幣（下同）429,000 元，用以購買車牌號碼ZW-5711 號
    自用小客車。並依動產擔保交易法所規定之動產抵押方式，
    將上開小客車設定動產抵押予南山人壽，用以擔保上開借款
    債務，為動產擔保交易之債務人。雙方約定自93年12月15日
    起至98年12月15日止，以每月為1 期，共分60期，每期償付
    88 76 元，並約定上開車輛非經南山人壽書面同意，並辦理
    動產抵押變更登記者，不得出質，約定停放處所為其高雄縣
    鳳山市○○街99巷4 號3 樓之住所。詎甲○○僅償付前13期
    之分期款，自95年2 月15日起即拒不繳納第14期以後之分期
    款，並旋意圖不法之利益，將上開車輛交由其夫柳雲峰質當
    予設於高雄縣鳳山市之「吉成當鋪」，致債權人南山人壽追
    索無著，受有共417172元之債權未能及時受償之損害。因認
    被告甲○○涉犯動產擔保交易法第38條罪嫌云云。
二、按犯罪後之法律已廢止其刑罰者，應諭知免訴之判決，且得
    不經言詞辯論為之，刑事訴訟法第302 條第4 款、第307 條
    分別定有明文。
三、查動產擔保交易法第38條原定關於動產擔保交易之債務人，
    意圖不法之利益，將標的物遷移、出賣、出質、移轉、抵押
    或為其他處分，致生損害於債權人者，處3 年以下有期徒刑
    、拘役或科或併科6,000 元以下之罰金之刑事罰規定，業經
    立法院三讀修正通過刪除，再經總統於96年7 月11日以華總
    一義字第09600088561 號總統令公佈，依中央法規標準法第
    13 條 之規定，於公佈日起算之第3 日即96年7 月13日起生
    效，是以被告犯罪後之法律既已廢止其刑罰，即應諭知免訴
    之判決。原判決既未及預見刑罰之廢止而對被告論罪科刑，
    容有未洽，被告上訴意旨以其經濟困難，希望從輕量刑，而
    請求上訴，雖非有理，仍應由本院撤銷改判，爰不經言詞辯
    論，逕為諭知免訴之判決。
四、復按法院得為簡易判決處刑者，以所科之刑係宣告緩刑、得
    易科罰金之有期徒刑及拘役或罰金為限；於檢察官聲請以簡
    易判決處刑之案件，經法院認應為免訴判決之諭知者，應適
    用通常程序審判之，刑事訴訟法第449 條第3 項、第451 條
    之1 第4 項但書第3 款、第452 條規定甚明。又地方法院簡
    易庭對被告為簡易判決處刑後，經提起上訴，而地方法院合
    議庭認應為無罪判決之諭知者，依同法第455 條之1 第3 項
    準用第369 條第2 項之規定意旨，應由該地方法院合議庭撤
    銷簡易庭之判決，改依第一審通常程序審判，其所為判決，
    應屬於第一審判決，檢察官仍得依通常上訴程序上訴於管轄
    第二審之高等法院（另參照最高法院91年度臺非字第21號判
    例意旨）。本件既經本院認應諭知免訴之判決，則已不符合
    得為簡易判決處刑之情形，除撤銷原審判決外，並應逕行改
    依第一審通常程序判決之，檢察官如不服本判決，仍得於法
    定上訴期間內，向管轄之第二審法院提起上訴，併此敘明。
據上論斷，應依刑事訴訟法第455 條之1 第1 項、第3 項、第45
2 條、第369 條第1 項前段、第364 條、第302 條第4 款、第30
7 條，判決如主文。
中　　華　　民　　國　　96　　年　　7 　　月　　30　　日
                  刑事第八庭    審判長法　官  李政庭
                                      法　官  王俊彥
                                      法  官  李育信
以上正本證明與原本無異。
如不服本判決應於收受本判決後10日內向本院提出上訴書狀，並
應敘述具體理由，如未敘述上訴理由者，應於上訴期間屆滿後20
日內補提理由書狀於本院（均須按他造當事人之人數附繕本）「
切勿逕送上級法院」。
中　　華　　民　　國　　96　　年　　7 　　月　　30　　日
　　　　　　　　　　　　   　　　　　 書記官   廖佳玲
